臺灣臺北地方法院刑事判決　　　　　 96年度交簡上字第246號
上　訴　人　臺灣臺北地方法院檢察署檢察官
被　　　告　乙○○
上列上訴人因被告過失傷害案件，不服本院96年度店交簡字第18
4 號中華民國96年8 月31日第一審簡易判決（聲請簡易判決處刑
案號：95年度偵字第16054 號），提起上訴，本院管轄之第二審
合議庭判決如下：
    主  文
原判決撤銷。
乙○○因過失傷害人，處拘役肆拾日，如易科罰金，以銀元參佰
元即新臺幣玖佰元折算壹日；減為拘役貳拾日，如易科罰金，以
銀元參佰元即新臺幣玖佰元折算壹日。緩刑貳年。
    事  實
一、乙○○於民國95年4 月22日下午5 時50分，駕駛車號5D-419
    7 號自用小客車載其女兒自臺北市○○○路前往新店就醫，
    而沿臺北縣新店市○○路○ 段，由北往南方向行駛於該路段
    同向4 線道之內側第2 車道，於行近同路段205 巷口時，本
    應注意汽車行駛至交岔路口時，應遵守燈光號誌，並隨時採
    取必要之安全措施，且依當時現場狀況，並無不能注意之情
    形，竟貿然闖越紅燈，適陳立偉騎乘車號DOU-020 號輕型機
    車搭載其妻甲○○，沿同縣市○○路○ 段205 巷，由西往東
    方向行駛時，因乙○○加速闖越紅燈，致剎車不及，其自小
    客車之右前車頭撞擊陳立偉所騎乘之機車，陳立偉因而人車
    倒地，其後所載之甲○○亦因倒地而受有左側脛、腓骨骨折
    之傷害。乙○○於肇事後，在有偵查犯罪職權之機關尚不知
    何人為肇事者前，向前往現場處理之臺北縣政府警察局新店
    分局警員坦承肇事而自首接受裁判。
二、案經甲○○訴由臺北縣政府警察局新店分局報告臺灣臺北地
    方法院檢察署檢察官偵查後，向本院聲請以簡易判決處刑。
    理  由
一、上揭事實，業據被告乙○○於本院審理時坦承不諱，核與告
    訴人即證人甲○○於警詢、偵訊及本院準備程序時所為證述
    ，及證人陳立偉於警詢、偵訊時所為證述均屬相符，並有卷
    附臺北縣政府警察局新店分局道路交通事故談話紀錄表、現
    場圖、調查報告表(一)、(二)、自首情形紀錄表、天主教耕莘醫
    院診斷證明書各1 件、照片8 張在卷（見臺灣臺北地方法院
    檢察署95年度偵字第16054 號卷第5 頁、第8 至9 頁、第12
    至18頁、第21頁、第25頁）可稽，均足以補強被告自白之可
    信性。且依上開現場圖、調查報告表(一)、(二)及照片所示，本
    件事故發生時間為當日下午5 時50分許之白天，其光線為日
    間自然光線，事故地點為市區道路○○ ○路口內，路面舖裝
    柏油，路面乾燥無缺陷，亦無障礙物，視距良好，足認被告
    當時並無不能注意之情形。按汽車行駛時，駕駛人應注意車
    前狀況，並隨時採取必要之安全措施，且於行駛至交岔路口
    時，應遵守燈光號誌，道路交通安全規則第94條第3 項、第
    102 條第1 項第1 款定有明文。是被告於前揭時、地，行經
    上開交岔路口時，竟疏未注意車前狀況，且未遵守號誌而貿
    然闖越紅燈，致撞擊陳立偉所騎前開機車，因而使告訴人受
    前揭傷害，其就本件事故之發生自有過失，其過失行為與告
    訴人所受傷害間，有相當因果關係，足認被告前揭任意性自
    白與事實相符，堪予採信。本件被告犯行事證明確，洵堪認
    定。
二、按刑法業於94年1 月7 日修正通過，於同年2 月2 日公布，
    並自被告本件行為後之95年7 月1 日施行。按行為後法律有
    變更者，適用行為時之法律，但行為後之法律有利於行為人
    者，適用最有利於行為人之法律，修正後刑法第2 條第1 項
    定有明文。此條規定乃與刑法第1 條罪刑法定主義契合，而
    貫徹法律禁止溯及既往原則，係規範行為後法律變更所生新
    舊法律比較適用之準據法，是刑法第2 條本身雖經修正，但
    此既屬適用法律之準據法，本身尚無比較新舊法之問題，應
    一律適用裁判時之現行刑法第2 條規定以決定適用之刑罰法
    律。又以本次刑法修正之比較新舊法，應就罪刑有關之共犯
    、未遂犯、想像競合犯、牽連犯、連續犯、結合犯，以及累
    犯加重、自首減輕暨其他法定加減原因（如身分加減）與加
    減例等一切情形，綜其全部罪刑之結果而為比較，而從刑附
    屬於主刑，除法律有特別規定者外，依主刑所適用之法律（
    最高法院95年5 月23日95年度第8 次刑庭會議決議參照）；
    如新舊法處罰之輕重相同，即無比較適用之問題，非此條所
    指之法律有變更，應依一般法律適用原則，適用裁判時法；
    修正後刑法第55條就想像競合犯部分增加但書關於科刑之限
    制，為法理之明文化，而修正後刑法第59條則為法院就酌減
    審認標準見解之明文化，非屬法律之變更，其為純文字修正
    者，更應同此（最高法院95年11月7 日95年度第21次刑事庭
    會議決議參照）。經核：
（一）刑法修正前，刑法分則編各罪所定罰金刑之貨幣單位原為
      銀元，其最高罰金數額，從各該法條規定，最低罰金數額
      ，則依修正前刑法第33條第5 款之規定為1 元以上（貨幣
      單位為銀元），且若定有罰金刑之論罪法條係於72年6 月
      25日前所制定，而該法條日後均未修正者，得依罰金罰鍰
      提高標準條例第1 條前段規定，就其原定數額提高為2 倍
      至10倍，其後修正者則不提高倍數，並依現行法規所定貨
      幣單位折算新臺幣條例第2 條規定，以銀元1 元折算為新
      臺幣3 元；於刑法修正後，因刑法第33條第5 款修正為：
      「罰金：新臺幣1,000 元以上，以百元計算之。」使刑法
      之罰金貨幣單位已由銀元改為新臺幣，則刑法分則編各罪
      所定罰金刑之貨幣單位，自應配合修正為新臺幣，又為使
      刑法分則編各罪所定罰金之最高數額與刑法修正前趨於一
      致，乃增訂刑法施行法第1 條之1 ：「中華民國94年1 月
      7 日刑法修正施行後，刑法分則編所定罰金之貨幣單位為
      新臺幣。94年1 月7 日刑法修正時，刑法分則編未修正之
      條文定有罰金者，自94年1 月7 日刑法修正施行後，就其
      所定數額提高為30倍。但72年6 月26日至94年1 月7 日新
      增或修正之條文，就其所定數額提高為3 倍。」從而，刑
      法分則編各罪所定罰金刑之最高數額，於刑法修正前、後
      並無不同，惟修正後刑法第33條第5 款所定罰金刑最低數
      額，較之修正前提高，自以修正前刑法第33條第5 款之規
      定較有利於被告。
（二）自首部分，新法將原刑法第62條：「對於未發覺之罪自首
      而受裁判者，減輕其刑。但有特別規定者，依其規定」之
      規定，修正為：「對於未發覺之罪自首而受裁判者，得減
      輕其刑。但有特別規定者，依其規定。」經比較結果，以
      修正前之舊法規定較有利於被告。是經綜合比較上開法律
      變更之情形，均應以修正前之規定對於被告較為有利，依
      刑法第2 條第1 項前段之規定，自應適用修正前之上開刑
      法規定。
三、核被告所為，係犯刑法第284 條第1 項前段之過失傷害罪。
    被告於肇事後，在未有偵查犯罪職權之機關或公務員發覺前
    ，主動向據報到場處理之臺北縣政府警察局新店分局警員坦
    承肇事，此有臺北縣政府警察局新店分局道路交通事故談話
    紀錄表、肇事人自首情形紀錄表在卷（見臺灣臺北地方法院
    檢察署95年度偵字第16054 號卷第5 頁、第8 至9 頁、第21
    頁），其對於未發覺之罪自首而接受裁判，應依修正前刑法
    第62條前段規定，減輕其刑。
四、原審以被告事證明確，予以論罪科刑，固非無見，惟未審酌
    被告上開自首情形，並依上開規定減輕其刑，尚有未洽。檢
    察官依告訴人之請求，以被告未符合自首要件，且原審量刑
    過輕為由，提起上訴，惟被告在其犯罪未經發覺前主動向到
    場處理員警坦承肇事而自首之情形，業經本院認定如上，另
    量刑係屬事實審法院得依職權自由裁量之事項，苟已斟酌刑
    法第57條各款所列情狀而未逾越法定刑度，不得遽指為違法
    ，而原審於量刑時業已審酌被告本件犯罪之情狀，因而量處
    被告拘役50日，減為拘役25日，並諭知易科罰金之折算標準
    ，尚無失當可言；惟本件上訴雖無理由，然原判決既有前揭
    可議之處，仍無可維持，應由本院予以撤銷改判。爰審酌被
    告前未曾受有期徒刑以上刑之宣告，此有臺灣高等法院被告
    前案紀錄表1 件在卷可稽，素行尚端，其因疏未注意車前狀
    況並遵守號誌致駕車肇事之本件過失情節，致告訴人受有左
    側脛、腓骨骨折之傷害，惟犯後坦承犯行，已與告訴人達成
    和解，賠償告訴人所受損害，態度良好等一切情狀，量處如
    主文所示之刑。又依被告行為時之修正前刑法第41條第1 項
    前段規定：「犯最重本刑為5 年以下有期徒刑以下之刑之罪
    ，而受6 個月以下有期徒刑或拘役之宣告，因身體、教育、
    職業、家庭之關係或其他正當事由，執行顯有困難者，得以
    1 元以上3 元以下折算1 日，易科罰金。」而被告行為時之
    易科罰金折算標準，依修正前罰金罰鍰提高標準條例第2 條
    前段（現已刪除）規定，就其原定數額提高為100 倍折算1
    日，則本件被告行為時之易科罰金折算標準，應以銀元100
    元至300 元折算1 日，依現行法規所定貨幣單位折算新臺幣
    條例應以新臺幣300 元至900 元折算1 日。惟修正後刑法第
    41條第1 項前段規定：「犯最重本刑為5 年以下有期徒刑以
    下之刑之罪，而受6 個月以下有期徒刑或拘役之宣告者，得
    以新臺幣1,000 元、2,000 元或3,000 元折算1 日，易科罰
    金。」經比較修正前後之易科罰金折算標準，以修正前之規
    定較有利於被告。爰就上開宣告之刑，併依修正前刑法第41
    條第1 項前段之規定，諭知易科罰金之折算標準。末查本件
    被告犯罪時間係在96年4 月24日以前，所犯並符合於中華民
    國96年罪犯減刑條例第2 條第1 項第3 款規定得減刑之條件
    ，爰依該條例之規定，減其宣告刑2 分之1 如主文所示，並
    依修正前刑法第41條第1 項前段之規定，諭知易科罰金之折
    算標準。
五、末按刑法第74條緩刑之規定，亦經修正並自95年7 月1 日施
    行，惟因有關緩刑之宣告，並非行為可罰性之法律規範變更
    ，自應適用裁判時即修正後之規定（最高法院95年5 月23日
    95年度第8 次刑庭會議決議參照）。查被告前未曾受有期徒
    刑以上刑之宣告，有如前述，其因一時行車疏失而肇事致告
    訴人受傷，事後已與告訴人達成和解，賠償其損失，告訴人
    並於本件96年12月26日審理期日當庭表示願意原諒被告，公
    訴檢察官亦當庭陳稱因考量被告已與告訴人和解，請求准予
    宣告緩刑2 年等情，本院認被告經此偵、審程序及科刑教訓
    後，當知所警惕，信無再犯之虞，因認前開所宣告之刑，以
    暫不執行為適當，爰依現行刑法第74條第1 項第1 款之規定
    ，併予宣告緩刑2年，以啟自新。
據上論斷，應依刑事訴訟法第455 條之1 第1 項、第3 項、第36
9 條第1 項前段、第364 條、第299 條第1 項前段，刑法第2 條
第1 項前段、第284 條第1 項前段、第74條第1 項第1 款、修正
前刑法第41條第1 項前段、第62條前段，刑法施行法第1 條之1
，修正前罰金罰鍰提高標準條例第2 條，現行法規所定貨幣單位
折算新臺幣條例第2 條、中華民國96年罪犯減刑條例第2 條第1
項第3 款，第7 條，判決如主文。
本案經檢察官陳清茂到庭執行職務。
中　　華　　民　　國　　96　　年　　12　　月　　31　　日
　　　　　　　　　交通法庭  審判長法　官  劉方慈
                                  法  官  林庚棟
                                  法  官  陳勇松
上正本證明與原本無異。
不得上訴。
                                  書記官    馬正道
中　　華　　民　　國　　97　　年　　1 　　月　 　2　　日
附錄本案論罪科刑法條全文
中華民國刑法第284條
（過失傷害罪）
因過失傷害人者，處 6 月以下有期徒刑、拘役或 5 百元以下罰
金，致重傷者，處1年以下有期徒刑、拘役或5百元以下罰金。
從事業務之人，因業務上之過失傷害人者，處 1 年以下有期徒刑
、拘役或1千元以下罰金，致重傷者，處3年以下有期徒刑、拘役
或2千元以下罰金。
